【裁判字號】    97,交抗,2288
【裁判日期】    980331
【裁判案由】    違反道路交通管理處罰條例
【裁判全文】
臺灣高等法院交通事件裁定            97年度交抗字第2288號
抗  告  人  臺北市交通事件裁決所
受 處分 人
即 異議 人  甲○○
                    國民
上列抗告人因受處分人違反道路交通管理處罰條例案件，不服臺
灣士林地方法院，中華民國97年10月6日所為裁定（97年度交聲
字第775號），提起抗告，本院裁定如下：
    主  文
原裁定關於甲○○汽車駕駛人，駕駛汽車經測試檢定酒精濃度超
過規定標準，處罰鍰新臺幣伍仟元部分撤銷。
甲○○汽車駕駛人，駕駛汽車經測試檢定酒精濃度超過規定標準
，處罰鍰新臺幣玖仟伍佰元。
    理  由
一、原處分意旨略以：異議人即受處分人（下稱異議人）甲○○
    於民國97年5月11日零時38分許，駕駛車牌號碼EB-4109號小
    客車，行經臺北市○○路與大業路口時，經臺北市政府警察
    局北投分局員警攔停進行呼氣酒精濃度測試，當場測得其呼
    氣酒精濃度超過規定標準，爰依道路交通管理處罰條例第35
    條第1項第1款之規定，裁處異議人罰鍰新臺幣（下同）49,5
    00元，吊扣其駕駛執照1年並施以道安講習之處分。
二、異議人聲明異議意旨略以：異議人於97年5月10日約9時至10
    時之間確有飲用2、3瓶啤酒，於同日11時許至翌日零時25分
    許，又喝約250C.C. 之威士忌酒，因精神意識很好即駕車自
    關渡返回士林家，惟數分鐘後即遭警攔檢，但彼時係異議人
    剛喝完酒10分鐘內，異議人口腔尚殘留酒精，未讓異議人漱
    口，當時執行酒測之數值是不正確的；又員警於製作筆錄後
    ，要求異議人於 1張自白飲酒後已過15分鐘之表格簽名，因
    與事實不符，異議人乃未予簽名，員警執法嚴重影響異議人
    之權益，爰依法聲明異議。
三、原裁定意旨略以：
  1.異議人並不否認於97年 5月11日零時38分許，進行酒精濃度
    測試前曾飲用啤酒及威士忌酒，經測得酒後吐氣所含酒精濃
    度為每公升0.78毫克，並經原法院調閱異議人涉嫌公共危險
    罪之臺灣士林地方法院檢察署97年度偵字第6994號偵查卷核
    閱酒測值表無誤。
  2.據證人即臺北市政府警察局北投分局大屯派出所員警吳宜洲
    證稱：於97年 5月10日22時起，在台北市○○路、大業路口
    執行酒測勤務，於5月11日凌晨零時26分許，看到車號EB-41
    09號小客車，自臺北縣淡水鎮○○○路往市區駛來，因為行
    車有些搖擺，乃攔停該車，異議人當時未立即停車，車子擋
    風玻璃輕微碰到其所持之指揮棒，之後才在其身後10至20公
    尺處停車，負責酒測之同仁及所長即迅速至該車停車處查看
    為何異議人未立刻停車，及是否有喝酒情形，並告訴異議人
    未繫安全帶之違規情形要開立罰單，並要異議人作酒精濃度
    測試請異議人下車，異議人下車時，其詢問異議人大概在何
    時喝酒，異議人回答大約在晚上 9時許喝完，又問異議人喝
    什麼酒，他回答是威士忌 2小杯，之後我們依程序，當場請
    異議人填寫「已飲酒結束逾15分鐘以上」之聲明單，異議人
    簽名在聲明單時，所長蘇逸亮、警員洪國治、郝文玲均在場
    ，之後即進行酒精濃度測試，於測試前儀器歸零亦請異議人
    確認，異議人測得酒精吐氣濃度為每公升0.78毫克，異議人
    並在酒測值簽名，因為數值已經超過法定標準，蘇逸亮所長
    告訴異議人涉嫌公共危險罪必須移送，隨即將異議人帶回所
    裡處理，同心圓檢測圖，心理平衡檢測表，是在異議人回派
    出所製作完警詢筆錄之後才製作的等語，依證人吳宜洲所述
    ，異議人當時告知於97年5月10日晚上9時許即飲酒完畢，並
    當場於「已飲酒結束逾15分鐘以上」之聲明單上簽名。經當
    庭勘驗進行酒測當時之錄影，於該錄影約26分 7秒處，警員
    問異議人「喝多久了？」，異議人答稱：「大概 9點多」；
    於該錄影約26分12秒處，警員稱「來這邊簽名」，異議人彎
    腰簽名，警員又問「喝什麼酒、喝多少？」，異議人稱：「
    威士忌」；於該錄影約26分48秒處，警員拿出新的吹嘴，告
    知進行酒測應注意事項，並告知異議人如何吹氣，於該錄影
    約27分29秒處，警員將酒測器歸零；於該錄影約27分36秒至
    40秒處，異議人吹氣；於該錄影約27分44秒處，警員請異議
    人唸出酒測值；於該錄影約27分52秒處，警員將酒測器對著
    畫面，並告知異議人酒後駕車及三項權利告知，有原法院97
    年8月8日勘驗筆錄可稽，依勘驗錄影內容，異議人係陳述於
    97年5月10日晚上9時許即喝完酒，故迄同年月11日零時38分
    許進行酒測時實已逾15分鐘，異議人並於回答警員飲酒完畢
    之時間後，依警員指示簽名，嗣警員進行酒測之每一步驟均
    詳細解說，警員於異議人之酒測值出來，依刑事訴訟法第95
    條之規定履行權利告知，整個執法過程平順，異議人亦態度
    配合，互核證人吳宜洲證述，與錄影內容相合，堪認證人吳
    宜洲前開所述堪可採信。異議人事後辯稱於酒測前不到15分
    鐘即97年5月11日零時25分許始喝完酒云云，並不可採。
  3.異議人爭執其未於「已飲酒結束逾15分鐘以上」之聲明單上
    簽名，惟依前述勘驗進行酒測之錄影帶，異議人於回答警員
    飲酒完畢之時間後進行酒測前，即依警員指示簽名，俱如前
    述，且原法院調閱偵查卷查核「已飲酒結束逾15分鐘以上」
    之聲明單上有異議人之簽名，比對該聲明單異議人「甲○○
    」之簽名與偵查卷內調查筆錄、酒測值表、同心圓檢測圖、
    生理平衡檢測表、逮捕通知書、夜間詢問同意書、檢察官訊
    問筆錄上「甲○○」之簽名，無論字體、字形、筆順、筆劃
    均可判別係同一人所為，且警員已進行酒測現場存證，異議
    人如拒簽上開聲明單，只要於證明單上載明拒簽即足，並無
    須偽造異議人之簽名，異議人辯稱其未於上開聲明單簽名，
    顯係卸責之詞，不足採信。
  4.異議人復辯稱警員未提供漱口水即進行酒測云云。經查，據
    證人吳宜洲證稱：依據警察機關「酒醉駕車取締程序」，測
    量前應先確認受測者已飲酒結束15分鐘以上，且依「已飲酒
    結束逾15分鐘以上」聲明單裡面有 2個選項，如果飲酒未超
    過15分鐘就要提供礦泉水，當時異議人未漱口是因為他當場
    表示在晚間 9點多就已經喝完酒，並在聲明書上簽名確認飲
    酒已逾15分鐘以上等語，經核「已飲酒結束逾15分鐘以上」
    之聲明單裡分別有 2個選項即「確已飲酒15分鐘以上，且無
    服用含酒精成份之物品」及「飲酒結束未逾15分鐘，經員警
    提供礦泉水漱口後，再實施酒測」，異議人係在飲酒結束逾
    15分鐘以上之簽章欄簽名，有聲明單在卷可按，是異議人於
    酒測時既自陳飲酒結束逾15分鐘以上，並在聲明單上簽名，
    警員未提供漱口水即無不合，異議人所辯，亦不足採。
  5.惟異議人前述酒後駕車之行為，因同時觸犯刑法第185條之3
    之公共危險罪，經原法院士林簡易庭於97年 6月30日以97年
    度士交簡字第1136號判決處罰金40,000元，並經異議人嗣後
    撤回上訴而確定，有本院異議人全國前案簡列表附卷可稽。
    依行政罰法第26條及道路交通管理處罰條例第35條第 8項之
    規定，異議人既因同一酒後駕車行為同時觸犯刑法及違反行
    政法上義務，其中刑事部分既經判刑，則原處分機關依道路
    交通管理處罰條例第35條第1項第1款規定，對異議人上開酒
    後駕車之違規行為予以裁罰時，除其行為應處以其他種類行
    政罰即吊扣駕駛執照 1年及施以道路交通安全講習部分，仍
    得予以裁處外，就異議人違反行政法上義務而受罰鍰49,500
    元部分，於扣除所受罰金之刑事處分後，交通裁罰機關仍得
    就不足之部分予以裁處罰鍰。查本件異議人於酒後駕車違規
    時，其呼氣酒精濃度已超過每公升0.55毫克，依違反道路交
    通管理事件統一裁罰基準表之規定，其最低罰鍰為45,000元
    ，是異議人依刑事判決罰金40,000元部分後，仍有不足，自
    應就差額部分即5,000元予以裁罰。
  6.至於原處分諭知吊扣異議人駕照 1年及應接受道安講習部分
    ，於法並無不合，異議人就該部分提出異議，並無理由，而
    予駁回。
四、抗告意旨略以：依違反道路交通管理事件統一裁罰基準表之
    規定，汽車駕駛人酒精濃度超過規定標準（每公升0.55毫克
    以上），依道路通管理處罰條例第35條第1項第1款規定，有
    關罰鍰處部分，應裁處49,500元以上57,000以下罰鍰。故異
    議人雖經刑事判決罰金40,000元，仍有不足，故應就差額部
    分即9,500 元再予以裁罰。詎原法院竟依違規車種為機器腳
    踏車之裁罰標準45,000元，扣除異議人經刑事判決罰金40,0
    00元後，僅處罰鍰5,000元，顯有未合，爰提起抗告等語。
五、經查：本件異議人於酒後駕車車號EB-4109 號小客車違反道
    路交通管理處罰條例第35條第1項第1款規定，其呼氣酒精濃
    度已超過每公升0.55毫克時，依違反道路交通管理事件統一
    裁罰基準表之規定，應裁處49,500元以上57,000元以下之罰
    鍰，因此，異議人依刑事判決罰金40,000部分後，仍有不足
    ，自應就差額部分即9,500 元部分予以裁罰。從而，原裁定
    就原處分機關就異議人所處罰鍰部分予以撤銷，固無不合；
    惟原裁定僅依違規車種為機器腳踏車之裁罰標準即45,000元
    以上52,500元以下，認異議人應裁處最低罰鍰45,000元，而
    命就與刑事判決40,000元罰金部分之差額予以裁罰，自有未
    洽。抗告意旨指摘原裁定此部分不當，求予廢棄改裁定，為
    有理由。自應由本院撤銷將原裁定此部分，並另諭知如主文
    第二項所示之罰鍰，以資適法。
六、據上論結，應依道路交通案件處理辦法第26條，刑事訴訟法
    第413條後段，裁定如主文。
中    華    民    國    98    年    3    月     31    日
                  刑事第七庭  審判長法  官  陳晴教
                                    法  官  楊智勝
                                    法  官  游紅桃
以上正本證明與原本無異。
不得再抗告。
                                    書記官  戴伯勳
中    華    民    國    98    年    3    月     31    日


司法院資訊處製作；財團法人民間司法改革基金會備份。
